【裁判字號】    95,交聲,1145
【裁判日期】    951211
【裁判案由】    聲明異議
【裁判全文】
臺灣臺中地方法院交通事件裁定        95年度交聲字第1145號
原處分機關  交通部公路總局臺中區監理所
受 處分 人  甲○○
上列受處分人因違反道路交通管理處罰條例案件，對於交通部公
路總局臺中區監理所九十五年十月十九日所為之處分（中監違字
第裁六○─Ｚ00000000號裁決書），聲明異議，本院裁
定如下：
    主  文
異議駁回。
    理  由
一、原處分機關係以：異議人即受處分人（下稱受處分人）甲○
    ○於民國（下同）九十五年七月二十九日下午十三時○五分
    許，在國道三號北上三○○公里處為內政部警政署國道公路
    警察局第八警察隊員警以手持雷達測速槍測得其「行車時
    速一百七十三公里，超速六十三公里未滿八十公里違反處
    罰條例之行為，拒絕停車接受稽查而逃逸」違規，遂依違反
    道路交通管理處罰條例第四十三條第一項第二款、六十條第
    一項逕行舉發，受處分人於期限內到案，本所遂於九十五年
    十月十九日以中監違字第裁六○─Ｚ00000000號裁
    決書裁處受處分人罰鍰新臺幣（下同）一萬一千元整，並依
    同條例第六十三條第一項記違規點數四點，施以道安講習，
    逾期則依裁決書處罰主文裁處，於法並無不合等語。
二、本件受處分人甲○○聲明異議理由略以：
  (一)、受處分人多次向國道警局及監理所提起申訴，告知該罰單
      明顯有誤，但都沒有得到正確之答案與合理之解釋，實屬
      有問題之罰單。
  (二)、逕行舉發在無任何證據之情況下對受處罰人處分，基於尊
      重員警執勤之立場，是可以成立，但受處罰人對於該張罰
      單之不合理性提出質疑時，卻得不到合理之解釋，在此案
      中，員警為執法單位，又身兼此案唯一之證人，但其提供
      之數據（時間、地點或速度）遭到質疑，很明顯的，此位
      證人提供之證據力相當薄弱，不適合當此案證人。
  (三)、假設當時其於國道北上三○七．五公里處，開始以時速一
      三六KM/H以上速度行駛，至北上三○○KM處時速達一七三
      KM/H，依數學公式計算可於二分鐘左右完成，與員警提供
      之六分鐘數據相去甚遠。
  (四)、罰單標示路段位於休息站附近，其於高速公路沒有在路肩
      停車之必要與動機，所以車子在違規路段皆保持行駛之狀
      態。
  (五)、當時七月二十九日下午十三時左右於該路段屬於著名休息
      站之景點，逢週六車多，時間又是中午，正逢駕駛出入休
      息站用餐時間，要達到173KM/H是非常困難的。
  (六)、從附上之照片與申訴書中可得知，受處罰人對此案之質疑
      與不合理性，為此台中監理所所為之處分顯有錯誤，故請
      求撤銷原處分等語（詳見異議狀及違規陳述單）。
三、按「汽車行駛高速公路及快速公路，應依速限標誌指示」、
    「汽車駕駛人，行車速度，超過規定之最高時速六十公里以
    上，處新臺幣六仟元以上二萬四仟元以下罰鍰，並當場禁止
    其駕駛」、「汽車駕駛人經以科學儀器取得證據資料證明其
    行為違規，當場不能或不宜攔截製單舉發者，得逕行舉發」
    、「第七條之二逕行舉發案件有下情形之一者，得連續舉發
    ：一、逕行舉發汽車行車速度超過規定之最高速限或低於規
    定之最低速度或有第三十三條第一項、第二項之情形，其違
    規地點相距六公里以上、違規時間相隔六分鐘以上或行駛經
    過一個路口以上。但其違規地點在隧道內者，不在此限」、
    「汽車駕駛人，駕駛汽車有違反本條例之行為，經交通勤務
    警察或依法令執行交通稽查任務人員制止時，不聽制止或拒
    絕停車接受稽查而逃逸者，除按各該條規定處罰外，處新臺
    幣三千元以上六千元以下罰鍰」，高路公路交通管制規則第
    五條前段及道路交通管理處罰條例第四十三條第一項第二款
    、第七條之二第七款、第八十五條之一第二項第一款、第六
    十條第一項分別定有明文。另依違反道路交通管理事件統一
    裁罰基準及處理細則第四十三條、第四十四條及第六十七條
    規定裁處。
四、本件受處分人雖以上開情詞聲明異議，惟查：
  (一)、本件受處分人於九十五年七月二十九日十三時○五分許，
      在國道三號北上三○○公里處為內政部警政署國道公路警
      察局第八警察隊員警以手持雷達測速槍測得其「行車時
      速一百七十三公里，超速六十三公里未滿八十公里違反
      處罰條例之行為，拒絕停車接受稽查而逃逸」違規，遂依
      違反道路交通管理處罰條例第四十三條第一項第二款、六
      十條第一項逕行舉發，有前揭舉發通知單及裁決書各乙份
      在卷可稽。
  (二)、依據內政部警政署國道公路警察局第八警察隊九十五年九
      月二十五日以公警八交字第○九五○八七一八八二號函說
      明：「．．．四、本隊配發之雷射測速槍，係國外進口最
      先進測速科技器材，多數國家採用供警察測速使用，符合
      國際檢驗規定，並經本國法院認證，可確信其準確度，執
      勤人員以雷射測速槍觀測視窗紅外線點瞄準被測之單一車
      輛，經鎖定後，槍內螢幕即顯示其速度與施測者之距離，
      不受他車影響，配合目視查看車道中車輛動態，經確認該
      車超速無誤後始予攔查；該類型雷射槍係依現場攔檢所設
      計之測速器，無附屬照相功能，無法提示照片，駕駛人經
      攔查後可當場檢視雷射槍行速顯示器所表示之數據佐證，
      本案係現場攔停舉發違規，與測速照相事後逕行舉發之執
      法方式不同。五、於違規單填記時、地，執勤人員使用雷
      射測速槍測獲旨揭車輛行速一七三公里/小時（該路段最
      高時速限制一一○公里/小時）、超速六三公里/小時、測
      距二四七公尺，違規行為屬實，執勤人員開啟警示燈鳴笛
      ，以紅旗示意停車，惟該車仍加速離去後，執勤人員乃紀
      錄車牌號碼、廠牌、顏色，並立即駕警車尾隨，卻不見旨
      揭車輛行蹤影，考量其他車輛及違規車輛安全未再尾隨，
      將所紀錄資料通報分隊查詢，經核兌廠牌、顏色等車籍資
      料無誤後，依道路交通管理處罰條例規定，予以逕行摯單
      舉發，尚無違誤。六、另查本案旨揭車輛於同日十二時五
      十九分行經國道三號北向三○七．五公里處超速違規，經
      本隊雷達測速照相機測獲一三六公里/小時超速行駛後逕
      行舉發（單號: ＺＨＢ○三七二六○）；足顯旨揭車輛確
      實有超速行駛行為，併予敘明」等語，此有該函、台灣光
      學有限公司雷達測數槍（槍號:UX009051）檢驗報告及國
      道公路警察局第八警察隊通報查詢逕行告發違規車輛登記
      表各乙紙在卷可佐。
  (三)、又受處分人雖於異議理由(三)中提到：「假設當時其於國道
      北上三○七．五公里處，開始以時速一三六KM/H以上速度
      行駛至北上三○○KM處時速達一七三KM/H，依數學公式計
      算可於二分鐘左右完成，與員警提供之六分鐘數據相去甚
      遠」。惟據原舉發機關之執勤員警即證人施安樂於九十五
      年十一月二十九日到庭具結證稱：（當時取締情形如何？
      ）當時於國道三號北上三百公里處有測得汽車超速測距是
      二四七公尺，我們就用警示燈拿紅旗要攔他，他雖有減速
      ，但沒有停下來接受檢查取締，他當時開在中線車道，所
      以我沒有強行攔他，我共揮旗二次要攔他，且我們尾隨他
      至二九八公里處，因受舉發人車開很快，怕危及其他用路
      人安全，就沒有追了。我們就從二九八公里處下交流道在
      上南下二九八公里處之避車彎處。再通報勤務指揮中心查
      獲廠牌顏色符合，我們再開單告發，故通知單上違規時間
      十三時○五分是我們從交流道迴轉停在避車彎後，通知勤
      指中心之時間，並非受處分人當時違規時間，因為取締當
      時要攔檢並尾隨他，所以紀錄時間不可能是實際違規時間
      ，因為從二九八公里交流道迴轉到南下避車彎需三至四分
      鐘。（對受處分人所述有無意見？）一般我們測速開單是
      以攔停後時間為記載，本件被告車速很快，我們無法攔停
      ，故以當時通報時間為記載，而且我們有尾隨取締，因為
      追不上，通報時間也算違規時間，另外我們都須向勤指中
      心查證違規車輛符合後，才能逕行開單告發，所以才有該
      通知單上違規時間之記載等語（見本院九十五年十一月二
      十九日訊問筆錄第二、三頁），是受處分人所辯無從為其
      有利之認定。再者，本件受處分人第二次違規距離第一次
      違規地點已相差六公里以上，依道路交通管理處罰條例第
      八十五條之一第二項第一款之規定本得連續舉發。
  (四)、本院綜觀員警取締手法，其判斷受處分人違規進而開單舉
      發，亦與論理法則、經驗法則無違；再按警察為維持交通
      秩序，依法執行職務，立場應是客觀公正，且與受處分人
      素不相識，亦無宿怨，當無設詞誣攀之理，是其所為證言
      ，應屬真實可信。本院經查亦無任何證據足資證明執勤警
      員有捏造事實、違法取締之情事，則執勤警員本其維護交
      通秩序、安全職責所為之逕行舉發，自應受到合法、正確
      之推定，而受處分人至今亦無法提出任何對其有利之證據
      供本院參酌，其否認違規之情，尚不足採。
  (五)、基上，是受處分人確有上開違規情事，堪以認定。從而，
      原處分機關據以援引上開規定，裁處罰鍰壹萬壹仟元整，
      並記違規點數四點，逾期則依裁決書處罰主文規定處罰，
      並無不當。本件聲明異議為無理由，應予駁回。
五、據上論斷，應依道路交通管理處罰條例第八十七條第二項，
    道路交通案件處理辦法第十九條，裁定如主文。
中    華    民    國    95    年    12    月    11    日
                              臺灣臺中地方法院交通法庭
                                        法  官  洪俊誠
上正本證明與原本無異。
如不服本裁定，應於送達後五日內，向本院提出抗告狀。
                                        書記官  蕭榮峰
中    華    民    國    95    年    12    月    11    日


司法院資訊處製作；財團法人民間司法改革基金會備份。
